【裁判字號】    98,訴,490
【裁判日期】    980813
【裁判案由】    損害賠償
【裁判全文】
臺灣彰化地方法院民事判決              98年度訴字第490號
原      告  甲○○○
訴訟代理人  乙○○
被      告  丙○○
上列當事人間請求侵權行為損害賠償事件，本院於民國98年7月3
0日言詞辯論終結，茲判決如下：
    主      文
被告應給付原告新台幣壹拾貳萬捌仟柒佰伍拾伍元，及自民國九
十八年五月六日起至清償日止按年利率百分之五計算之利息。
原告其餘之訴駁回。
本判決原告勝訴部分得假執行。
原告其餘假執行之聲請駁回。
    事實及理由
一、原告起訴主張：被告於民國97年7月13日19時58分許，騎乘
    車牌號碼YHU-152號重機車，沿彰化縣和美鎮○○路○段由東
    往西方向行駛，途經彰化縣和美鎮○○路○段170號前，本應
    注意車前狀況，隨時採取必要安全措施，而依當時之天候、
    路況皆良好，又無不能注意之情事，竟疏於注意，適有行人
    即原告由北往南徒步穿越彰新路4段時，因被告閃煞不及發
    生擦撞，致原告受有左側內外踝骨開放性粉碎性骨折、左側
    第6、7肋骨骨折、左足踝疑似蜂窩性組織炎及左側骨盆骨折
    之傷害。據此，請求被告應賠償原告所受損害如下：1.醫療
    費用新台幣（下同）53,346元；2.看診及回診共13次，支出
    油料、停車費3900元，另由二名家人請假陪同，以每日工資
    1800元計算，共23,400元，總計27,300元：3.看護費：住院
    七天由子林厚德看護共14,000元；4.醫療用品12,199元：有
    單據9,699元、無單據（紗布、食鹽水、優碘）2,500元；5.
    療養費：營養品、顧骨頭筋路、人蔘中藥材等66,440元；6.
    後續醫療手術復健費用200,000元；7.減少勞動能力損失103
    ,680 元：發生車禍當時，原告63歲，平日於家裡帶小孩或
    幫鄰居至田裡工作，並無實際收入之收據，故以最低工資每
    月17,280元計算六個月，因此減少勞動能力損失為103,680
    元；8.精神慰撫金500,000元。綜上，原告所受損害爰以為
    976,965元為請求等情。並聲明：(一)被告應給付原告976,965
    元及自起訴狀繕本送達被告翌日起至清償日止，按年息百分
    之5計算之利息；(二)訴訟費用由被告負擔；(三)原告願以銀行
    無記名可轉讓定期存單供擔保，請准宣告假執行。
二、被告則以：被告願賠償原告14萬元，況就肇事責任而言，原
    告亦有過失等語置辯。並聲明：駁回原告之訴。
三、查原告主張被告於97年7月13日19時58分許，騎乘車牌號碼Y
    HU-152號重機車，沿彰化縣和美鎮○○路○段由東往西方向
    行駛，途經彰化縣和美鎮○○路○段170號前，本應注意車前
    狀況，隨時採取必要安全措施，而依當時之天候、路況皆良
    好，又無不能注意之情事，竟疏於注意，適有行人即原告由
    北往南徒步穿越彰新路4段時，因被告閃煞不及發生擦撞，
    致原告受有左側內外踝骨開放性粉碎性骨折、左側第6、7肋
    骨骨折、左足踝疑似蜂窩性組織炎及左側骨盆骨折之傷害等
    情，業據其提出財團法人彰化基督教醫院（簡稱彰基醫院）
    之診斷證明書為證，且被告因本件車禍犯有過失傷害罪行，
    業經本院98年度交簡字第734號、98年度交簡上字第34號判
    處拘役50日，如易科罰金，以1,000元折算壹日確定在案等
    情，亦經調取上開刑事卷宗核閱屬實，被告則對於原告主張
    車禍發生之事實及其應負部分過失責任不予爭執，是原告之
    上開主張，堪信為真。
四、又查，本件原告主張依民法第184條第1項前段、第193條第
    1項、第195條第1項之規定，訴請被告給付醫藥費、看護費
    、交通費、預估後續治療及復健費用、減少勞動能力之損失
    及非財產上之精神賠償，得請求之金額分論如左：
  (一)醫藥費部分：原告固主張其支出醫療費用53,346元，惟依其
    提出之醫療收據自付金額僅為15,596元，其餘健保給付之部
    分因非原告所支出，不得請求，因此原告得請求之醫療費用
    應為15,596元，逾此金額以外之請求則無理由。
  (二)增加生活上必要之支出：1.看護費部分：原告主張其車禍發
    生後住院7日，此有彰基醫院診斷證明書可憑，住院期間本
    即需由專人看護，原告雖未僱用專業看護，而由親屬代為照
    顧，固係出於親情，但親屬看護所付出之勞力，並非不能評
    價為金錢，故住院期間應衡量及比照僱用專業看護之情形，
    核計看護費用，以每日看護費用二千元計算，是原告住院期
    間請求看護費用14,000元實屬有據。2.回診13次支出油料、
    停車費3,900元，另由二名家人請假陪同，以每日工資1,800
    元計算，共23,400元，總計27,300元：油費及停車費部分未
    據原告提出任何支出證明，縱有單據亦難認係因就診而生之
    費用，另家人陪同就診請假之工資，與侵權行為並無直接之
    因果關係，縱可謂屬損害之一部分，其受損者亦非原告，故
    此部份之請求亦無理由，原告請求被告賠償27,300元不應准
    許。3.醫療用品12,199元：其中骨科輪椅4,000元及便器椅
    2,000元，有統一發票可證，其餘藥局及便利商店之發票影
    本，可辨識其品名及金額者僅為525元，故醫療用品可請求
    之金額為6,525元。4.營養品、顧骨頭筋路、人蔘中藥材等
    66,440元部份：未據原告提出任何支出證明，且上開營養補
    品無法證實與原告所受之傷害有任何治療上之效用，難認有
    其必要性，是此部份之請求均無理由。5.預估後續治療及復
    健費用20萬元部份：未據原告提出經醫師評估之證明或任何
    單據，難認有支出之必要性，是此部份之請求為無理由。6.
    綜上，原告可請求增加生活上之必要支出金額為20,525元。
  (三)減少勞動能力之損失部分103,680元：原告主張其平日於家
    裡帶小孩或幫鄰居至田裡工作，是其顯無實際之工作收入，
    且車禍發生時其已63歲，已逾勞工強制退休年限，自難認有
    何減少勞動能力之損失可言，是其請求六個月之工作收入損
    失顯無理由，不應准許。
  (四)非財產上損害部分50萬元：本院斟酌原告受傷之情形非輕，
    年歲已大，癒後狀況不良，其將來復建尚需醫藥費用，與所
    需休養之時日，暨所受之精神上痛苦匪淺，另被告有薪資、
    利息及股利所得，原告則無任何財產，此有稅務電子閘門財
    產所得調件明細表可稽，核以兩造之財產、身分、地位及經
    濟狀況等關係定之，認原告請求之非財產損害50萬元顯屬過
    高，應以25萬元為相當。
  (五)綜上所述，原告得請求之醫藥費、增加生活上之支出及精神
    賠償，共計為286,121元。
五、再按因故意或過失，不法侵害他人之權利者，負損害賠償責
    任；又損害之發生或擴大，被害人與有過失者，法院得減輕
    賠償金額，或免除之，民法第一百八十四條第一項前段及第
    二百十七條分別定有明文。查本件車禍之發生，經本院98年
    度交簡上字第34號刑事判決認定，係因被告騎乘機車未注意
    車前狀況，及原告於設有分向限制限不得穿越之路段穿越道
    路，且未注意往來車輛而穿越不當所致，因此原告應為肇事
    主因，被告為肇事次因，故本院認被告應負之過失責任比例
    為百分之45、原告為百分之55，原告予有過失，依上開說明
    即應適用過失相抵之法則，依上開比例予以抵扣。故原告得
    請求之損害賠償金額為128,755元（286,121×45%＝128,755
    ）。
六、從而，原告依侵權行為之規定得向被告請求之金額為128,75
    5元及自起訴狀繕本送達翌日（即98年5月6日）起至清償日
    止按年利率百分之五計算之利息，即有理由，應予准許，逾
    此部分之請求則無理由，應予駁回。
七、本判決第一項原告勝訴部分所命給付之價額未逾新台幣五十
    萬元由本院依職權宣告假執行。至原告敗訴部分其假執行之
    聲請已失所附麗，不予准許，應予駁回。
八、結論：本件原告之訴為一部有理由、一部無理由，並依民事
    訴訟法第389條第1項第5款，判決如主文。因本件係刑事附
    帶民事訴訟，當事人並未支出裁判費，爰不另為訴訟費用負
    擔之諭知，附此說明。
中    華    民    國    98    年     8    月    13    日
                  民事第一庭    法  官  黃倩玲
以上正本係照原本作成。
如對判決上訴，應於判決送達後20日內向本院提出上訴狀。
中    華    民    國    98    年     8    月    13    日
                              書記官    黃幼華


司法院資訊處製作；財團法人民間司法改革基金會備份。
